【裁判字號】    99,訴,2748
【裁判日期】    990909
【裁判案由】    毒品危害防制條例
【裁判全文】
臺灣板橋地方法院刑事判決              99年度訴字第2748號
公  訴  人  臺灣板橋地方法院檢察署檢察官
被      告  甲○○
上列被告因違反毒品危害防制條例等案件，經檢察官提起公訴（
99年度毒偵字第6137號），本院判決如下：
    主  文
本件管轄錯誤，移送於臺灣臺北地方法院。
    理  由
一、公訴意旨略以：被告甲○○前因施用毒品案件，經依臺灣基
    隆地方法院90年度毒聲字第1659號裁定送勒戒所觀察、勒戒
    後，認無繼續施用毒品之傾向，於民國91年 3月13日執行完
    畢，由臺灣基隆地方法院檢察署檢察官以91年度毒偵緝字第
    26號為不起訴處分確定。復因偽造文書案件，經臺灣桃園地
    方法院於94年6月25日以94年度桃簡字第907號判處有期徒刑
    4月確定；又因施用毒品案件，經臺灣桃園地方法院於94年8
    月12日以94年度訴緝字第18號判處有期徒刑11月確定；再因
    施用毒品案件案件，經臺灣桃園地方法院於94年11月6日以9
    4年度訴字第1010號判處有期徒刑7月確定；又因違反槍砲彈
    彈藥刀械管制條例案件，經臺灣桃園地方法院於95年 1月18
    日以94年度訴緝字第19號判處有期徒刑 4年確定；上開案件
    經臺灣桃園地方法院於96年12月31日以96年度聲減字第8790
    號裁定應執行有期徒刑4年8月確定，於97年10月 8日假釋出
    監並付保護管束，於98年 7月15日保護管束期滿未經撤銷視
    為執行完畢。詎其猶不知悔改，分別基於施用第一、二級毒
    品之犯意，於99年 6月13日某時，在其址設臺北縣新店市○
    ○路 2巷36弄1號5樓處所，施用第一級毒品海洛因及第二級
    毒品甲基安非他命各1次。嗣為警於翌日（14日）下午4時許
    ，在上址當場查獲，並在上址扣得其所有之甲基安非他命 2
    包（淨重0.573公克，驗餘淨重0.5726公克）、玻璃球4個、
    吸食器1組、分撥器8支等物；復在臺北縣新店市○○路2巷3
    6弄1號附近防火巷內，扣得其所有之電子磅秤 2臺等物品，
    被告同意採集其尿液檢體送驗後，結果因呈鴉片類及安非他
    命陽性反應，始悉上情，因認被告涉犯毒品危害防制條例第
    10條第1、2項之施用第一、二級毒品等罪嫌。
二、按案件由犯罪地或被告之住所、居所或所在地之法院管轄；
    無管轄權之案件，應諭知管轄錯誤之判決，並同時諭知移送
    於管轄法院；管轄錯誤之判決，得不經言詞辯論為之，刑事
    訴訟法第5條第1項、第304條、第307條分別定有明文。次按
    所稱住所，應依民法規定定之；而依一定之事實，足認以久
    住之意思，住於一定之區域者，即為設定其住所於該地，為
    民法第20條所明定，是我國民法關於住所之設定，兼採主觀
    主義及客觀主義之精神，必須主觀上有久住一定區域之意思
    ，客觀上有住於一定區域之事實，該一定之區域始為住所，
    故住所並不以登記為要件，而戶籍法係戶籍登記之行政管理
    規定，依戶籍法所為之戶籍地址登記，僅係作為決定福利給
    付、國民教育、兵役召集、選舉罷免等公法上權利義務行使
    與負擔之準據，尚不得逕以戶籍登記之處所，一律解為當然
    之住所，是戶籍地址僅有登記之形式，並無設定住所之實質
    ，要非認定住所之唯一標準（最高法院93年度臺抗字第 393
    號民事裁定意旨可資參照），惟住所之認定標準，仍應綜合
    戶籍登記原因、實際居住情形、在當地之生活連結及就業實
    況等客觀事實加以研判，以究明其有無久住之意思。再所謂
    被告所在地，係指其身體所在之地，並以起訴時為標準，而
    起訴時係指案件繫屬於法院之日而言；又管轄之有無，應依
    職權調查之（司法院院解字第3825號解釋、最高法院48年臺
    上字第837號判例暨81年度臺上字第876號、87年度臺非字第
    370號判決意旨足資覆按）。
三、經查，本件依起訴書所載之犯罪事實，被告甲○○所涉犯之
    毒品危害防制條例第10條第1項、第2項施用第一級毒品及第
    二級毒品罪嫌，無論依其行為地、結果地或為警查獲地，均
    係在臺北縣新店市，此乃為被告於偵查中所自承，是其犯罪
    地並非在本院之土地管轄區域內。次查，被告之戶籍所在地
    係在臺北縣萬里鄉中幅村中福178 號，而其居所則在臺北縣
    新店市○○路2 巷36弄1 號5 樓，又本件於99年9 月2 日繫
    屬於本院時，被告並未在監或在押，此有被告之個人戶籍資
    料查詢結果、臺灣高等法院在監在押全國紀錄表、被告之偵
    訊及調查筆錄等件在卷足憑，可見本件繫屬於本院之時，被
    告之住、居所皆非在本院之土地管轄區域內。此外，復查無
    其他事證堪認本件繫屬本院時，被告有何另設住、居所或其
    人之所在地係在本院土地管轄區域內之事實。綜上所述，本
    件犯罪地及被告於本件繫屬本院時之住、居所與所在地均非
    在本院土地管轄區域內，揆諸前揭說明，檢察官向無管轄權
    之本院提起公訴，自有未合，爰不經言詞辯論，逕為諭知管
    轄錯誤之判決，並衡酌本件犯罪地係在臺北縣新店市，而被
    告於起訴時之居所亦在臺北縣新店市，為期審理調查之便，
    爰移送於管轄之臺灣臺北地方法院。
據上論斷，應依刑事訴訟法第304條、第307條，判決如主文。
中    華    民    國    99    年    9     月    9     日
                  刑事第十七庭  審判長法  官  陳信旗
                                      法  官  俞秀美
                                      法  官  劉正偉
上列正本證明與原本無異。
如不服本判決，應於判決送達後10日內敘明上訴理由，向本院提
出上訴狀 (應附繕本) ，上訴於臺灣高等法院。其未敘述上訴理
由者，應於上訴期間屆滿後20日內向本院補提理由書「切勿逕送
上級法院」。
                                      書記官  楊雅芳
中    華    民    國    99    年    9     月    9     日

司法院資訊處製作；財團法人民間司法改革基金會備份。
